臺灣臺南地方法院刑事判決　　　　　　　100年度訴字第158號
公　訴　人　臺灣臺南地方法院檢察署檢察官
被　　　告　林泓辰
　　　　　　陳毅恩
上列被告等因偽造文書等案件，經檢察官提起公訴（99年度偵字
第5726號、調偵字第1436號），被告均於準備程序中就被訴事實
為有罪之陳述，經本院合議庭裁定改由受命法官獨任進行簡式審
判程序，判決如下：
    主  文
林泓辰犯如附表編號一至三所示之罪，各處如附表編號一至三所
示之刑。應執行有期徒刑伍月，如易科罰金，以新臺幣壹仟元折
算壹日。緩刑貳年。附表編號二、編號三簽帳單上偽造之「王巧
惠」署押共貳枚，均沒收。
陳毅恩犯如附表編號二至九所示之罪，各處如附表編號二至九所
示之刑。應執行有期徒刑壹年貳月，如易科罰金，以新臺幣壹仟
元折算壹日。附表編號二、編號三及編號九簽帳單上偽造之「王
巧惠」署押共參枚，均沒收。
    事  實
一、陳毅恩前因詐欺案件，經本院以92年度訴緝字第89號判決判
    處有期徒刑10月確定，甫於民國95年7 月10日執行完畢。(一)
    緣陳毅恩及林泓辰本為男女朋友並同住一處，林泓辰於98年
    9 月12日下午，至其可自由進出位於臺南市○區○○路43巷
    9 號養父家，見居住於該處之表姊王巧惠不在家，竟意圖為
    自己不法之所有，徒手竊取王巧惠所有之皮包3 個（皮包內
    含王巧惠申辦之台新國際商業銀行股份有限公司《下稱台新
    銀行》卡號0000000000000000號之信用卡，及中國信託商業
    銀行股份有限公司《下稱中國信託銀行》卡號000000000000
    0000號之信用卡各1 張），得手後即返回其與陳毅恩之住處
    ，回住處整理皮包時即發現皮包內之信用卡，然並未歸還王
    巧惠。(二)嗣林泓辰與陳毅恩即共同基於意圖為自己不法之所
    有及偽造私文書、行使偽造私文書之犯意聯絡，分別於如附
    表編號二、三所示之時間與地點，共同持上開台新銀行信用
    卡購買如附表編號二、三所示之物品，並由林泓辰在簽帳單
    上偽簽「王巧惠」之署名，藉以表示為王巧惠本人消費，以
    此方式施用詐術，先後將簽帳單行使交付予百聯銀樓及家樂
    福安平店3C賣場店員，藉以確認交易標的、金額及向台新銀
    行簽帳消費之意，作為特約商店經由收單機構向發卡銀行請
    款之用，並使上開商店店員誤認係王巧惠本人持卡消費而陷
    於錯誤，並交付如附表編號二、三所示物品，足以生損害於
    台新銀行對於信用卡客戶風險管理之正確性及王巧惠，得手
    物品後旋即將之轉賣現金花用。(三)陳毅恩另基於意圖為自己
    不法之所有，於附表編號四至八所示之時間與地點，持上開
    中國信託銀行信用卡，以感應式刷卡無需簽名之方式購買如
    附表編號四至八所示之商品，致使各該特約商店店員誤認陳
    毅恩係正當持卡人，而以此方式施用詐術，使店員陷於錯誤
    並交付如附表編號四至八所示之物品，得手後之物品留供己
    用。(四)陳毅恩復基於意圖為自己不法之所有及偽造私文書、
    行使偽造私文書之犯意，於附表編號九所示之時間與地點，
    持上開中國信託銀行信用卡，前往金利昌銀樓欲再以盜刷之
    方式購買金手鍊，並由陳毅恩在簽帳單上偽簽「王巧惠」署
    名，藉以表示為王巧惠本人消費，以此方式施用詐術，並將
    簽帳單行使交付予金利昌銀樓之負責人林春潔，惟因中國信
    託銀行與陳毅恩核對身分後發現陳毅恩非持卡人，進而通知
    林春潔取消該筆交易，其犯行始未得逞。嗣王巧惠經銀行電
    話通知，始知信用卡遭盜刷，遂報警處理，經警循線查獲，
    始悉上情。
    理  由
一、本件被告林泓辰、陳毅恩所犯均為死刑、無期徒刑、最輕本
    刑3 年以上有期徒刑以外之罪，亦非屬高等法院管轄之第一
    審案件，其於準備程序進行中，先就被訴事實均為有罪之陳
    述，經告知簡式審判程序之旨，並聽取檢察官、被告之意見
    後，本院合議庭依刑事訴訟法第273 條之1 第1 項裁定進行
    簡式審判程序，是本案之證據調查，依同法第273 條之2 規
    定，不受同法第159 條第1 項、第161 條之2 、第161 條之
    3 、第163 條之1 ，及第164 條至第170 條所規定證據能力
    認定及調查方式之限制，合先敘明。
二、被告林泓辰部分：
    訊據被告林泓辰就附表編號一至三之犯行均坦承不諱（見本
    院卷第30頁反面、第33頁反面）。核與被害人王巧惠警詢指
    述（見警1 卷第2 頁、偵5 卷第26-28 頁）、共同被告陳毅
    恩於偵查中證述（見偵1 卷第43-45 頁）大致相符。復有被
    告林泓辰竊取之信用卡照片2 張（見警1 卷第14頁）、台新
    銀行信用卡於98年9 月14、15日之冒用刷卡明細（見偵1 卷
    第25頁）、財團法人聯合信用卡處理中心99年9 月23日聯卡
    會計字第0996000151號函及所附上開台新銀行信用卡於98年
    9 月14日之消費簽帳單影本（見偵1 卷第101-102 頁）、聯
    邦商業銀行信用卡中心99年9 月29日（99）聯信卡字第167
    號函及所附上開台新銀行信用卡於98年9 月15日之消費簽帳
    單影本（見偵1 卷第107-108 頁）在卷可稽。堪認被告林泓
    辰上開任意性自白，確均與事實相符。本件事證明確，被告
    林泓辰犯行洵堪認定，應予依法論科。
三、被告陳毅恩部分：
    訊據被告陳毅恩就附表編號二至九之犯行均坦承不諱（見本
    院卷第30頁反面、第33頁反面）。核與證人王巧惠證述信用
    卡遭盜刷之情形大致相符（見警1 卷第2 頁、偵1 卷第37-3
    9 頁、偵5 卷第26-27 頁）。附表編號九之犯行復有證人林
    春潔偵查中證述（見偵1 卷第86-88 頁、第93-94 頁）及證
    人蔡木水偵查中證述（見偵1 卷第93-94 頁）足以佐證。此
    外有盜刷之信用卡照片2 張（見警1 卷第14頁）、台新銀行
    信用卡於98年9 月14、15日之冒用刷卡明細（見偵1 卷第25
    頁）、財團法人聯合信用卡處理中心99年9 月23日聯卡會計
    字第0996000151號函及所附之上開台新銀行信用卡於98年9
    月14日之消費簽帳單影本（見偵1 卷第101-102 頁）、聯邦
    商業銀行信用卡中心99年9 月29日（99）聯信卡字第167 號
    函及所附之上開台新銀行信用卡於98年9 月15日之消費簽帳
    單影本（見偵1 卷第107-108 頁）、中國信託信用卡於98年
    9 月12日至15日之信用卡刷卡消費明細1 份（見偵1 卷第10
    5 頁）、統一超商股份有限公司所開具之發票3 張、臺灣中
    油股份有限公司所開具之發票1 張、中國信託儲值卡（信用
    卡）自動加值顧客聯1 紙（見警卷第12-13 頁）、財團法人
    聯合信用卡處理中心EDC 帳單調閱明細表及中國信託銀行於
    98年9 月15日之消費簽帳單影本各1 份（見偵1 卷第106 頁
    ）在卷可稽。堪認被告陳毅恩上開任意性自白，確均與事實
    相符。本件事證明確，被告陳毅恩犯行洵堪認定，應予依法
    論科。
四、論罪科刑：
  (一)核被告林泓辰就附表編號一所為，係犯刑法第320 條第1 項
    竊盜罪；就附表編號二、三所為，係犯刑法第216 條、第21
    0 條之行使偽造私文書罪及第339 條第1 項詐欺取財罪。被
    告陳毅恩就附表編號二、三所為，係犯刑法第216 條、第21
    0 條之行使偽造私文書及第339 條第1 項詐欺取財罪；就附
    表編號四至八所為，係犯刑法第339 條第1 項詐欺取財罪；
    就附表編號九所為，係犯刑法第216 條、第210 條之行使偽
    造私文書罪及第339 條第3 項、第1 項詐欺取財未遂罪。被
    告陳毅恩及林泓辰就附表編號二、三之犯罪事實有犯意聯絡
    及行為分擔，應論以共同正犯。就附表編號二、三、九，被
    告林泓辰及陳毅恩偽簽之「王巧惠」署名為偽造私文書之部
    分行為，其偽造私文書之低度行為又為行使之高度行為所吸
    收，均不另論罪。附表編號二、三、九被告陳毅恩及林泓辰
    所犯之行使偽造私文書罪及詐欺取財罪或詐欺取財未遂罪，
    分別係以一行為觸犯二罪名，為想像競合犯，應分別依刑法
    第55條規定，從一重之行使偽造私文書罪處斷。被告林泓辰
    所犯附表編號一之竊盜罪，與附表編號二、三所示2 次行使
    偽造私文書罪間，犯意各別，行為互殊，應予分論併罰。被
    告陳毅恩所犯附表編號二、三、九所示之3 次行使偽造私文
    書以及編號四至八所示之5 次詐欺取財罪間，犯意各別，行
    為互殊，亦應予分論併罰。被告陳毅恩有前揭事實欄所載前
    科，於95年7 月10日受有期徒刑執行完畢，有臺灣高等法院
    被告前案紀錄表在卷可按，其於前開有期徒刑執行完畢後5
    年內，故意再犯本件各罪均為有期徒刑以上之罪，為累犯，
    應依刑法第47條第1 項規定加重其刑。
  (二)爰審酌被告二人之素行、犯罪動機、目的，暨渠二人犯後均
    坦承犯行，已有悔悟，兼衡其所受教育、智識、生活情況等
    一切情狀，就各次犯行，分別量處如附表編號一至九所示之
    刑，復均定其應執行刑，及均諭知易科罰金之折算標準。
  (三)被告林泓辰前未曾因故意犯罪受有期徒刑以上刑之宣告，有
    臺灣高等法院被告前案紀錄表附卷可參，其僅因一時失慮，
    致罹刑典，且犯後坦承犯行並深表悔意。被害人王巧惠亦具
    狀表示：「本人王巧惠對於林泓辰所犯之竊盜一事，已原諒
    她，在跟她生活十幾年，知道她本性善良，而且又膽小，並
    無意犯下這些過錯，所以願意選擇原諒林泓辰，懇請法官給
    她一個重生的機會，本人王巧惠願意原諒她」等語，有被害
    人王巧惠親簽之信函1 紙（見本院卷第42頁）及本院電話紀
    錄表1 張在卷可稽（見本院卷第41頁）。又被告林泓辰盜刷
    信用卡之金額，總共25,556元，業已完全賠償予告訴人台新
    銀行，此部分有臺南市東區調解委員會調解筆錄（見偵3 卷
    第2 頁）、台新銀行陳報狀及附件收據影本（見本院卷第46
    -48 頁）在卷可佐。本院認被告林泓辰經此偵審教訓，應知
    警惕，信無再犯之虞，認對被告所宣告之刑，以暫不執行為
    適當，併諭知緩刑2 年，以勵自新。
  (四)共同正犯因相互間利用他方之行為，以遂行其犯意之實現，
    本於責任共同之原則，有關從刑之沒收部分，他共同正犯所
    有供犯罪所用或犯罪所得之物，亦應於其本身所處主刑之後
    ，併為沒收之諭知（最高法院96年度臺上字第6730號判決意
    旨參照）。是就附表編號二、三未扣案之簽帳單上，被告林
    泓辰偽簽「王巧惠」之署押共2 枚，基於前述共犯連帶沒收
    之理論，應依刑法第219 條，於被告二人該2 項罪刑下，宣
    告沒收。至附表編號九未扣案之簽帳單上，被告陳毅恩偽簽
    「王巧惠」之署押1 枚，應於被告陳毅恩該項罪刑下宣告沒
    收。又已交付店家之簽帳單，並非被告二人所有，爰不宣告
    沒收，附此敘明。
據上論斷，應依刑事訴訟法第273 條之1 第1 項、299 條第1 項
前段，刑法第320 條第1 項、第28條、第216 條、第210 條、第
219 條、第339 條第1 項、第339 條第3 項、第1 項、第41條第
1 項前段、第8 項、第47條第1 項、第51條第5 款、第74條第1
項第1 款，判決如主文。
本案經檢察官薛雯文到庭執行職務
中    華    民    國  100    年    3    月    21    日
                  刑事第十庭    法  官  羅郁棣
以上正本證明與原本無異。
如不服本判決應於收受本判決後10日內向本院提出上訴書狀，並
應敘述具體理由。其未敘述上訴理由者，應於上訴期間屆滿後20
日內向本院補提理由書狀（均須按他造當事人之人數附繕本）「
切勿逕送上級法院」。
                                書記官  黃玉秀
中    華    民    國  100    年    3    月    21    日
附錄所犯法條：
刑法第320條第1項
意圖為自己或第三人不法之所有，而竊取他人之動產者，為竊盜
罪，處5  年以下有期徒刑、拘役或 5 百元以下罰金。
意圖為自己或第三人不法之利益，而竊佔他人之不動產者，依前
項之規定處斷。
前二項之未遂犯罰之。
刑法第216條
行使第 210 條至第 215 條之文書者，依偽造、變造文書或登載
不實事項或使登載不實事項之規定處斷。
刑法第210條
偽造、變造私文書，足以生損害於公眾或他人者，處 5 年以下
有期徒刑。
刑法第339條
意圖為自己或第三人不法之所有，以詐術使人將本人或第三人之
物交付者，處 5 年以下有期徒刑、拘役或科或併科 1 千元以下
罰金。
附表：
┌──┬───┬──────┬───┬────┬────┬────┬───────────┐
│編號│ 時間 │   地  點   │行為人│犯罪行為│損害金額│購買物品│   所犯罪名及沒收     │
│    │      │            │      │        │        │        │                      │
├──┼───┼──────┼───┼────┼────┼────┼───────────┤
│ 一 │98年9 │臺南市東區裕│林泓辰│竊取王巧│不詳    │無      │林泓辰犯竊盜罪，處有期│
│    │月12日│農路43巷9號 │      │惠之皮包│        │        │徒刑貳月，如易科罰金，│
│    │下午  │            │      │3 個（內│        │        │以新臺幣壹仟元折算壹日│
│    │      │            │      │含信用卡│        │        │。                    │
│    │      │            │      │2張）   │        │        │                      │
├──┼───┼──────┼───┼────┼────┼────┼───────────┤
│ 二 │98年9 │百聯銀樓（臺│林泓辰│持林泓辰│盜刷    │金元寶1 │林泓辰共同犯行使偽造私│
│    │月14日│南市中西區西│陳毅恩│竊取之台│13,760元│枚      │文書罪，處有期徒刑貳月│
│    │16時49│門路2段221號│      │新銀行信│        │        │，如易科罰金，以新臺幣│
│    │分    │）          │      │用卡盜刷│        │        │壹仟元折算壹日。簽帳單│
│    │      │            │      │        │        │        │上偽造之「王巧惠」署押│
│    │      │            │      │        │        │        │壹枚沒收。            │
│    │      │            │      │        │        │        ├───────────┤
│    │      │            │      │        │        │        │陳毅恩共同犯行使偽造私│
│    │      │            │      │        │        │        │文書罪，累犯，處有期徒│
│    │      │            │      │        │        │        │刑伍月，如易科罰金，以│
│    │      │            │      │        │        │        │新臺幣壹仟元折算壹日。│
│    │      │            │      │        │        │        │簽帳單上偽造之「王巧惠│
│    │      │            │      │        │        │        │」署押壹枚沒收。      │
├──┼───┼──────┼───┼────┼────┼────┼───────────┤
│ 三 │98年9 │家樂福安平店│林泓辰│持林泓辰│盜刷    │筆記型電│林泓辰共同犯行使偽造私│
│    │月15日│3C賣場（臺南│陳毅恩│竊取之台│11,796元│腦1台   │文書罪，處有期徒刑貳月│
│    │7時3分│市中西區中華│      │新銀行信│        │        │，如易科罰金，以新臺幣│
│    │      │西路2段16號 │      │用卡盜刷│        │        │壹仟元折算壹日。簽帳單│
│    │      │）          │      │        │        │        │上偽造之「王巧惠」署押│
│    │      │            │      │        │        │        │壹枚沒收。            │
│    │      │            │      │        │        │        ├───────────┤
│    │      │            │      │        │        │        │陳毅恩共同犯行使偽造私│
│    │      │            │      │        │        │        │文書罪，累犯，處有期徒│
│    │      │            │      │        │        │        │刑伍月，如易科罰金，以│
│    │      │            │      │        │        │        │新臺幣壹仟元折算壹日。│
│    │      │            │      │        │        │        │簽帳單上偽造之「王巧惠│
│    │      │            │      │        │        │        │」署押壹枚沒收。      │
├──┼───┼──────┼───┼────┼────┼────┼───────────┤
│ 四 │98年9 │統一超商慶平│陳毅恩│持林泓辰│盜刷    │健達繽紛│陳毅恩犯詐欺取財罪，累│
│    │月13日│門市（臺南市│      │竊取之中│60元    │巧克力2 │犯，處有期徒刑參月，如│
│    │19時26│安平區○○路│      │國信託信│        │包      │易科罰金，以新臺幣壹仟│
│    │分    │235號1樓）  │      │用卡（感│        │        │元折算壹日。          │
│    │      │            │      │應式免簽│        │        │                      │
│    │      │            │      │名）    │        │        │                      │
├──┼───┼──────┼───┼────┼────┼────┼───────────┤
│ 五 │98年9 │統一超商安期│陳毅恩│持林泓辰│盜刷    │水餃、起│陳毅恩犯詐欺取財罪，累│
│    │月13日│門市（台南市│      │竊取之中│382元   │司、便當│犯，處有期徒刑參月，如│
│    │19時33│安平區○○路│      │國信託信│        │、飯糰、│易科罰金，以新臺幣壹仟│
│    │分    │1號1樓）    │      │用卡（感│        │七星香煙│元折算壹日。          │
│    │      │            │      │應式免簽│        │        │                      │
│    │      │            │      │名）    │        │        │                      │
├──┼───┼──────┼───┼────┼────┼────┼───────────┤
│ 六 │98年9 │中油永華路東│陳毅恩│持林泓辰│盜刷    │加油費用│陳毅恩犯詐欺取財罪，累│
│    │月14日│加油站（台南│      │竊取之中│50元    │        │犯，處有期徒刑參月，如│
│    │9時54 │市安平區永華│      │國信託信│        │        │易科罰金，以新臺幣壹仟│
│    │分    │路二段216 號│      │用卡（感│        │        │元折算壹日。          │
│    │      │）          │      │應式免簽│        │        │                      │
│    │      │            │      │名）    │        │        │                      │
├──┼───┼──────┼───┼────┼────┼────┼───────────┤
│ 七 │98年9 │統一超商裕豐│陳毅恩│持林泓辰│盜刷    │日常用品│陳毅恩犯詐欺取財罪，累│
│    │月14日│門市（台南市│      │竊取之中│318元   │        │犯，處有期徒刑參月，如│
│    │21時1 │東區○○路2 │      │國信託信│        │        │易科罰金，以新臺幣壹仟│
│    │分    │段291號）   │      │用卡（感│        │        │元折算壹日。          │
│    │      │            │      │應式免簽│        │        │                      │
│    │      │            │      │名）    │        │        │                      │
├──┼───┼──────┼───┼────┼────┼────┼───────────┤
│ 八 │98年9 │統一超商期建│陳毅恩│持林泓辰│盜刷    │深海健康│陳毅恩犯詐欺取財罪，累│
│    │月15日│門市（台南市│      │竊取之中│100元   │、七星香│犯，處有期徒刑參月，如│
│    │17時29│安平區文平里│      │國信託信│        │煙      │易科罰金，以新臺幣壹仟│
│    │分    │建平路256號 │      │用卡（感│        │        │元折算壹日。          │
│    │      │）          │      │應式免簽│        │        │                      │
│    │      │            │      │名）    │        │        │                      │
├──┼───┼──────┼───┼────┼────┼────┼───────────┤
│ 九 │98年9 │金利昌銀樓  │陳毅恩│持林泓辰│盜刷    │交易未完│陳毅恩犯行使偽造私文書│
│    │月15日│(台南市南區 │      │竊取之中│35,000元│成      │罪，累犯，處有期徒刑伍│
│    │18時7 │新興路388之5│      │國信託信│        │        │月，如易科罰金，以新臺│
│    │分    │號1樓）     │      │用卡盜刷│        │        │幣壹仟元折算壹日。簽帳│
│    │      │            │      │        │        │        │單上偽造之「王巧惠」署│
│    │      │            │      │        │        │        │押壹枚沒收。          │
└──┴───┴──────┴───┴────┴────┴────┴───────────┘